【裁判字號】    99,智訴,26
【裁判日期】    990923
【裁判案由】    違反著作權法
【裁判全文】
臺灣臺中地方法院刑事判決              99年度智訴字第26號
公  訴  人  臺灣臺中地方法院檢察署檢察官
被      告  甲○○
上列被告因違反著作權法案件，經檢察官提起公訴（99年度偵字
第11300號），因被告於準備程序中就被訴事實為有罪之陳述，
經本院合議庭裁定由受命法官獨任進行簡式審判程序，本院判決
如下：
    主  文
甲○○意圖出租而擅自以重製於光碟之方法侵害他人之著作財產
權，處有期徒刑陸月，如易科罰金，以新臺幣壹仟元折算壹日。
扣案之「霹靂震寰宇之龍戰八荒」之原版片貳片、盜版光碟片壹
拾肆片、燒錄光碟機壹台、空白光碟片伍拾片，均沒收。
    犯罪事實及理由
一、犯罪事實：、甲○○係位於臺中縣后里鄉○○路227之1號「
    源明影視社」之負責人，其明知布袋戲「霹靂震寰宇之龍戰
    八荒」之視聽著作業經大霹靂國際影音股份有限公司(下稱
    大霹靂公司)自著作財產權人霹靂國際多媒體股份有限公司
    取得專屬授權，未經授權不得擅自重製。詎其竟基於非法重
    製視聽光碟片以出租牟利之犯意，於民國99年2、3月間某日
    ，在上址，以其所有原版光碟片2片、燒錄光碟機1台及空白
    光碟，非法重製上開「霹靂震寰宇之龍戰八荒」光碟共14片
    ，旋以每片新臺幣(下同)100元之代價，出租予不特定人牟
    利。嗣於99年4月23日19時許，經警持搜索票搜索上址查獲
    ，並扣得其所有之原版光碟片2片、盜版光碟片14片、燒錄
    光碟機1台及空白光碟片50片等物。
二、認定本件犯罪事實所憑之證據及理由：
（一）本件被告所犯係死刑、無期徒刑、最輕本刑為3年以上有
      期徒刑以外之罪，其於準備程序中就被訴事實為有罪之陳
      述，經告知簡式審判程序之旨，並聽取公訴人及被告之意
      見後，本院合議庭認為適宜而裁定由受命法官獨任進行簡
      式審判程序。又本件係經被告於準備程序期日為有罪之陳
      述，而經本院合議庭裁定由受命法官獨任以簡式審判程序
      加以審理，則依據刑事訴訟法第273條之2、同法第159 條
      第2項之規定，不適用傳聞法則有關限制證據能力之相關
      規定，合先敘明。
（二）上揭事實，業據被告於警詢、偵查、本院準備程序及審理
      中坦承不諱，核與證人郭頂源、賴奇麟於警詢所為之陳述
      相符，並有查獲之光碟及燒錄光碟機照片、出租光碟予客
      人之電腦資料列印照片、大霹靂公司之公司設立登記表、
      鑑識報告書、影音產品授權書及智慧財產權證明書影本、
      告訴狀、搜索扣押筆錄及扣案之原版光碟片2片、盜版光
      碟片14片、燒錄光碟機1台及空白光碟片50片等物可資佐
      證，足認被告之自白與事實相符，堪予採信。本件事證明
      確，被告犯行洵堪認定，應依法論科。
三、論罪科刑之理由：
（一）核被告所為，係犯著作權法第91條第3項之意圖出租而擅
      自以重製於光碟之方法侵害他人之著作財產權罪。被告明
      知係侵害著作財產權之光碟重製物而散布或意圖散布而公
      開陳列之低度行為，應為意圖出租而擅自以重製於光碟之
      方法侵害他人之著作財產權之高度行為所吸收，不另論罪
      （最高法院89年度台上字第3300號、92年度台上字第1425
      號判決意旨參照），按刑事法若干犯罪行為態樣，本質上
      原具有反覆、延續實行之特徵，立法時既予特別歸類，定
      為犯罪構成要件之行為要素，則行為人基於概括之犯意，
      在密切接近之一定時、地持續實行之複次行為，倘依社會
      通念，於客觀上認為符合一個反覆、延續性之行為觀念者
      ，於刑法評價上，即應僅成立1罪。學理上所稱「集合犯
      」之職業性、營業性或收集性等具有重複特質之犯罪均屬
      之，例如經營、從事業務、收集、販賣、製造、散布等行
      為概念者是（最高法院95年度台上字第4686號判決意旨參
      照）。而著作權法第91條第3項之構成要件為「意圖出租
      而重製」，本身即含有重複實施之意思，是在構成要件中
      已預設有多數同種行為反覆實施之要件，如僅實施1次行
      為固足以成立犯罪，縱然是同一意思下多次反覆實施，亦
      僅成立一罪，故屬於實質上一罪之集合犯關係。本件被告
      於99年2、3月間某日，意圖出租而多次擅自以重製於光碟
      之方法侵害他人之著作財產權，顯係基於集合犯意，在密
      切接近之一定時、地持續實行之複次行為，故應依集合犯
      之概念論以一罪。
（二）爰審酌被告不知對他人之智慧財產權應予以尊重，違反國
      際上普遍強調保護智慧財產權，以期發揚人類精神創作之
      潮流，漠視政府保護智慧財產權決心，以重製方法侵害他
      人著作財產權，並持以散布出租之時間非短，重製完成之
      盜版光碟數量亦不在少數，行為實不足取，被告犯罪動機
      在於貪圖小利，犯罪手段尚屬平和，且犯後始終坦承犯行
      ，被告犯罪後態度堪稱良好，暨檢察官於起訴書中對被告
      具體求處有期徒刑6月之刑度範圍等一切情狀，量處如主
      文所示之刑，並諭知易科罰金之折算標準。
（三）另依著作權法第98條規定：「犯第91條至第96條之1之罪
      ，供犯罪所用或因犯罪所得之物，得沒收之。但犯第91
      條第3項及第91條之1第3項之罪者，其得沒收之物，不以
      屬於犯人者為限」，就供犯著作權法第91條第3項之罪所
      用之物，或因犯著作權法第91條第3項之罪所得之物，不
      問屬於犯人與否，依法均得予以沒收，而為刑法第38條第
      1項第2款、第3款之特別規定。本件如盜版光碟片共計14
      片，乃被告意圖出租而擅以重製於光碟之方法，侵害他人
      著作財產權所得之物，此為被告所自承，不問屬於犯人與
      否，均應依著作權法第98條規定，併予宣告沒收。另扣案
      原版光碟片2片、燒錄光碟機器1台與空白光碟片50片，則
      均係供被告將上開著作重製於光碟所用之物，亦據被告供
      陳在卷，皆屬供被告意圖出租而擅自以重製於光碟之方法
      侵害他人著作財產權所用之物，不問屬於犯人與否，亦併
      依著作權法第98條規定予以諭知沒收。
四、適用法律之依據：刑事訴訟法第273條之1第1項、第299條第
    1項前段、著作權法第91條第3項、第98條，刑法第11條、第
    41條第1項前段。
本案經檢察官黃永福到庭執行職務。
中    華    民    國    99    年    9    月    23     日
                        刑事第四庭  法  官  黃益茂
以上正本證明與原本無異。
如不服本判決應於收受送達後10日內向本院提出上訴書狀，並應
敘述具體理由；其未敘述上訴理由者，應於上訴期間屆滿後20日
內向本院補提理由書（均須按他造當事人之人數附繕本）「切勿
逕送上級法院」。
                                    書記官  蔡秋明
中    華    民    國    99    年    9    月    23     日
附錄本案論罪科刑法條全文：
著作權法第91條
擅自以重製之方法侵害他人之著作財產權者，處三年以下有期徒
刑、拘役，或科或併科新臺幣七十五萬元以下罰金。
意圖銷售或出租而擅自以重製之方法侵害他人之著作財產權者，
處六月以上五年以下有期徒刑，得併科新臺幣二十萬元以上二百
萬元以下罰金。
以重製於光碟之方法犯前項之罪者，處六月以上五年以下有期徒
刑，得併科新臺幣五十萬元以上五百萬元以下罰金。
著作僅供個人參考或合理使用者，不構成著作權侵害。

司法院資訊處製作；財團法人民間司法改革基金會備份。
